臺灣高等法院臺南分院刑事判決　　　　　　　　　　　　九十一年度上易字第五號
　　自　訴　人
　　即　上訴人　乙　○　○
　　自訴代理人　甲　○　○
　　上　訴　人
　　即　被　告　丙　○　○
右上訴人因被告詐欺案件，不服臺灣臺南地方法院刑事判決九十年度自字第七一號
第一審判決，提起上訴，本院判決如左：
　　　主　文
上訴駁回。
　　　事　實
一、丙○○係經營布料之生意，明知已週轉困難經濟不佳，竟意圖為自己不法之所有
    ，於民國（下同）八十九年十月間，以電話向乙○○佯稱伊持有如附表所示之客
    票二紙，因生意週轉急需現金，乞求自訴人先扣利息後貼現，致使乙○○不疑有
    他，由其妻洪清秀代收附表所示二紙支票後，即於同年月十一日電匯新台幣（下
    同）四十三萬五千零七十元至丙○○所有大眾銀行台南分行之帳戶內，陳某並言
    明上開票據屆期定當償還，使乙○○信以為真。詎八十九年一月間上揭支票到期
    後，竟遭拒絕往來為由退票，乙○○多方查證，始知上開支票發票人李秀枝係丙
    ○○之妻，自訴人持票欲找丙○○理論，丙○○卻逃匿無蹤，乙○○始知受騙。
二、案經乙○○提起自訴。
　　　理　由
一、訊據上訴人即被告丙○○固坦承於右揭時地持附表所示之支票向自訴人調借現金
    之情事供承不諱，惟矢口否認有何詐欺之犯行，辯稱：我確實有拿票向他借錢這
    是事實，但我並無詐騙他之意圖，亦未騙告訴人支票為客票。我是被人倒了，我
    與自訴人都是經營布料生意的，生意往來已經很久了。我是因為客戶開的票跳了
    ，才向他調現云云。然查：
（一）右揭事實，業據上訴人即自訴人於指訴歷歷，而被告所有大眾銀行台南分行之
      支票存款帳戶自八十九年七、八月間即有退票紀錄，且其於八十九年六至八月
      間以支票付款之次數分別為十九次、十四次、十七次，九月以後則降為七次、
      十月份為六次，十一月份則為七次，惟於同年十二月間卻驟增至三十二次，並
      均退票，金額高達一千四百五十四萬五千零七十三元等情，有大眾銀行台南分
      行九十年四月六日九十眾南放字第六十八號檢送之被告帳戶自八十九年六月一
      日起之往來明細資料及退票紀錄明細表一份在卷可參，足見被告之經濟狀況於
      八十九年十月間已陷於週轉不靈之情況，應可認定。
（二）又被告之妻李秀枝名義開戶之台灣中小企業銀行東台南分行之支票存款帳戶均
      係被告在使用，亦經被告自承在卷（見原審九十年十月三十日審判筆錄），而
      該帳戶於八十九年十一月十七日即拒絕往來，退票總金額為一百六十一萬九千
      九百元等情，亦有該行庫九十年四月十六日（９０）東南字第０七０二號檢附
      之明細表一份在卷可稽。按一般商業貿易習慣均係開立三個月期之遠期支票支
      付貨款之情形以觀，被告在八十九年十月間已知其經濟狀況不佳，竟仍大量簽
      發遠期支票付款，其於向告訴人借款之初即有詐騙之犯意，彰彰明甚。
（三）至被告辯稱：其係被他人倒債所致云云，並提出其執有遭他人退票之支票影本
      計廿六紙為證，惟查上開支票之發票日有早於八十一年者（計五紙；付款人：
      台南巿第六信用合作社東區分社、票號：0000000及0000000號
      、面額廿萬元及三十萬元；付款人：彰化商業銀行台南分行、票號：0000
      000、0000000、0000000號，面額分別為二十三萬八千二百
      元、二十萬元及十萬二千六百元），而八十四年者有四紙（付款人：台灣省合
      作金庫、票號：0000000、0000000、0000000、000
      0000號、面額分別為五十萬元、七十三萬元及五十萬元、四十八萬四千元
      ）；八十八年者亦有四紙（付款人：台北銀行營業部，票號：0000000
      號，面額：六十七萬七千四百七十七元；付款人：萬泰銀行，票號：0000
      000、0000000及0000000號，面額分別為：廿萬元、廿萬元
      及十七萬五千元），有上開支票影本附卷可參，是被告所持有之上開支票遭退
      票而無法收取亦係在向自訴人調借現金【之前】。準此，更足以證明被告經濟
      情況之不佳，是其持票向自訴人調借現款時，應已知悉其經濟狀況當無疑義。
（四）另被告所提出之其餘十三紙雖於八十九年四月間遭退票，惟經原審函查結果，
      上開支票之提示人均非被告，有華南商業銀行高雄分行等十三家行庫函文在卷
      可佐，則被告既非票據執票人、提示人，是否可據此認定被告遭人倒帳即有可
      疑！況本件行為時係八十九年十月，縱被告所持他人之支票遭退票，亦為借款
      之前，僅足證被告於借款時已週轉不靈，無法還款，仍詐騙告訴人。
（五）綜上各節，相互參酌，被告明知其經濟狀況已甚不佳，竟於同一時間（即八十
      九年十月間）仍大量簽發支票借款，於簽發附表所示二紙支票借得款項後，又
      於屆期時拖延展期，其有不法所有之意圖亦堪認定。此外，亦有上開票據及退
      票理由單二紙在卷可參，是其所辯顯係臨訟卸責之詞，不足採信。至於告訴人
      陳稱被告復有詐騙甚多退票之人，然此部份未據他人提出告訴，且被告又否認
      有其他詐騙之行為，加以告訴人亦無法提出被告詐騙其他人之證據，因而尚不
      能因告訴人懷疑尚有他人受騙，即遽認被告尚有詐騙他人。是本件事證明確，
      被告犯行洵堪認定。
二、核被告意圖為自己不法之所有，以詐術使人將本人之物交付，所為係犯刑法第三
    百三十九條第一項之罪。原審以被告罪證明確，因予適用刑法第三百三十九條第
    一項、第四十一條第一項前段，罰金罰鍰提高標準條例第一條前段、第二條。並
    爰審酌被告犯罪之動機、目的、手段及所造成危害、迄今尚未與自訴人達成民事
    上和解賠償損失等一切情狀，量處被告有期徒刑五月，並諭知易科罰金之折算標
    準。本院經核原判決認事用法，並無不合，量刑亦稱妥適。被告上訴意旨，猶執
    前詞，否認犯罪，為無理由，應予駁回。而自訴人上訴意旨，指摘原判決量刑過
    輕，亦無理由，亦應予駁回之。
據上論結，應依刑事訴訟法第三百六十八條，判決如主文。
中    華    民    國      九十一    年      一     月    三十一         日
                                  臺灣高等法院臺南分院刑事第四庭
                                      審判長法官
                                            法官
                                            法官
不得上訴。
附錄本案論罪科刑法條全文：
刑法第三百三十九條第一項：意圖為自己或第三人不法之所有，以詐術使人將本人或
                          第三人之物交付者，處五年以下有期徒刑、拘役或科或
                          併科一千元以下罰金。
附表：（新台幣）
┌──┬───┬───────┬───────┬────┬───┬───┐
│編號│發票人│付  款  行  庫│票  據  號  碼│面    額│到期日│備註  │
├──┼───┼───────┼───────┼────┼───┼───┤
│一  │李秀枝│美商花旗銀行  │0000000│廿萬元  │12.│      │
│    │      │台南分行      │              │        │      │      │
├──┼───┼───────┼───────┼────┼───┼───┤
│二  │李秀枝│同          右│0000000│廿五萬五│1.１０│      │
│    │      │              │              │千元    │      │      │
└──┴───┴───────┴───────┴────┴───┴───┘
